【裁判字號】    89,自,79
【裁判日期】    891020
【裁判案由】    過失致死等
【裁判全文】
臺灣士林地方法院刑事判決                            八十九年度自字第七九號
    自  訴  人  庚○○
    兼左二人之
    法定代理人
                戊○○
                己○○
    自訴代理人  丙○○
    被      告  乙○○
                丁○○
    右  一  人
    選任辯護人  李師榮
                張英郎
右列被告因過失致死等案件，經自訴人提起自訴，本院判決如左：
    主  文
乙○○無罪。
丁○○被訴使公務員登載不實部分，無罪。
丁○○被訴業務過失致死部分，自訴不受理。
    理  由
一、自訴意旨略以：被告乙○○為全振營造股份有限公司（下稱全振公司）負責人，
    承包台北市政府工務局衛生下水道工程處（下稱衛工處）之南港主幹管工程第五
    標工程（下稱第五標工程），被告丁○○為現場工地負責人，並僱用工人即自訴
    人庚○○之夫蔡英飛及潘文景、甲○○等人在現場工作，於民國八十三年七月二
    十八日上午九時許，蔡英飛及潘文景、甲○○受被告之指揮，在台北市○○路○
    段二六三號前進行第五標工程之下水道打除封牆工作中，因全振公司與被告二人
    之疏失，未依規定做好安全衛生措施及訓練，使蔡英飛及潘文景暴露於有害氣體
    之作業場所，以致蔡英飛及潘文景因吸入高濃度硫化氫氣體而死亡。事後，被告
    丁○○為推卸刑責，竟向台北市政府勞工局勞工檢查所（下稱勞檢所）謊稱自訴
    人庚○○之夫蔡英飛為僱主，致勞檢所將此不實之事項，登載於所執掌之「職業
    災害檢查報告表」上，足生損害於勞檢所報告書記載之正確性與自訴人之權益。
    因認被告乙○○涉有業務過失致死罪嫌及被告丁○○另涉有使公務員登載不實罪
    嫌等語。
二、按犯罪事實應依證據認定之，無證據不得推定其犯罪事實；又不能證明被告犯罪
    者，應諭知無罪之判決，刑事訴訟法第一百五十四條、第三百零一條第一項前段
    分別定有明文。又認定被告有罪之事實，應憑證據，如未能發現相當之證據，或
    證據不足以證明，自不能以推測或擬制之方法，以為裁判之基礎；且認定不利於
    被告之事實，須依積極證據，苟積極證據不足以為不利於被告事實之認定，即應
    為有利於被告之認定，更不必有何有利之證據，最高法院四十年台上字第八六號
    、三十年上字第八一六號判例分別可資參照。次按刑法過失犯之成立，應以不注
    意於可預知之事實為前提，若行為人依客觀情狀不能預見及且無應注意之義務時
    ，尚難令其負過失責任；又刑法第二百十四條所謂「使公務員登載不實事項於公
    文書罪」，須一經他人之聲明或申報，公務員即有登載之義務，並依其所為之聲
    明或申報予以登載，而屬不實之事項者，始足構成，若其所為聲明或申報，公務
    員尚須為實質之審查，以判斷其真實與否，始得為一定之記載者，即非本罪所稱
    之使公務員登載不實，最高法院二十年非字第四○號及七十三年台上字第一七一
    ○號判例亦分別可資參酌。
三、訊據被告丁○○固供承在勞檢所訪談時供稱第五標工程完工後打除封牆之工作，
    係蔡英飛向全振公司承攬，並僱用潘文景作臨時工等情，惟辯稱：勞檢所就訪談
    之內容尚須審查，才能為一定之記載等語。經查，雖被告丁○○於警、偵訊中就
    打除封牆之工作係何人為僱主之供述與在勞檢所接受訪談時供述之情節確實有出
    入，有卷附之警、偵訊筆錄與勞檢所之訪談紀錄可稽，然查，職業災害檢查報告
    表之製作，本係勞檢所就職業災害之發生後，綜合現場勘驗、訪談及其他調查之
    結果後，依職權製作而成，亦即須勞檢所為實質之審查，以判斷其真實與否，才
    能為一定之記載，故縱認被告丁○○在勞檢所訪談紀錄中有不實之陳述，揆諸前
    開判例說明，尚與刑法使公務員登載不實罪之構成要件有間，從而，被告此部份
    所辯，應堪採信。此外復查無其他積極證據足資認定被告有使公務員登載不實之
    犯行，揆諸前述說明，既不能證明被告丁○○犯罪，自應諭知無罪之判決。
四、訊之被告乙○○固坦承為全振公司之負責人，且承包第五標工程之事實不諱，惟
    辯稱：第五標工程業已完工並通過驗收，伊不清楚八十三年七月二十八日，蔡英
    飛及潘文景、甲○○至台北市○○路○段二六三號前進行之下水道打除封牆之工
    作情形等語。經查，第五標工程確實業於八十年一月十五日完工，同年二月六日
    完成驗收，有卷附之營繕工程結算驗收證明書影本一紙可證，且本件打除封牆之
    工程係由衛工處人員於八十三年七月二十日許以電話通知被告丁○○配合打除，
    被告乙○○並不知情之事實，亦據證人即當初任東區工務所主任蕭志敏到庭結證
    屬實，又有台北市政府工務局八十三年九月十日簽呈影本一份在卷可參，核與被
    告丁○○供述之情形相符，堪信為真實，則被告乙○○辯稱不知情等語，即堪採
    信。被告乙○○既然對於業已完成驗收三年餘之工程不知有派員施工之情，在客
    觀上尚難認對蔡英飛及潘文景之死亡有何可能預見之情形及且應注意之義務，揆
    諸前開說明，自無構成刑法上之過失犯。此外復查無其他積極證據足資認定被告
    有何業務過失致死之犯行，參酌前述規定，亦不能證明被告乙○○犯罪，也應諭
    知無罪之判決。
五、至於自訴意旨又以被告丁○○為第五標工程之現場工地負責人，僱用工人即自訴
    人庚○○之夫蔡英飛及潘文景、甲○○等人，於民國八十三年七月二十八日上午
    九時許，在台北市○○路○段二六三號前進行第五標工程之下水道工作中，因被
    告丁○○未依規定做好安全衛生措施及訓練，使蔡英飛及潘文景暴露於有害氣體
    之作業場所，以致蔡英飛及潘文景因吸入高濃度硫化氫氣體而死亡，因認被告丁○○另涉有業務過失致人於死罪嫌等語。然按同一案件，經檢察官依刑事訴訟法
    第二百二十八條規定開始偵查者，不得再行自訴，又不得提起自訴而提起者，應
    諭知不受理之判決，刑事訴訟法第三百二十三條第一項前段及第三百三十四條分
    別定有明文。經查，本件被告丁○○涉嫌業務過失致蔡英飛及潘文景死亡之事實
    ，業經台灣台北地方法院士林分院檢察署檢察官就「同一事實」於八十四年間為
    不起訴處分確定（八十三年偵字第七三三五號），有不起訴處分書影本一份附卷
    可稽，則自訴人再於八十九年三月十三日就業經開始偵查之案件，再行向本院提
    起自訴，自屬違反不得再行提起自訴之規定，應諭知不受理之判決。
據上論斷，應依刑事訴訟法第三百四十三條、第三百零一條第一項、第三百三十四條
、第三百二十三條第一項，判決如主文。
中      華      民      國      八十九      年      十    月    二十    日
                                  臺灣士林地方法院刑事第一庭
                                      法  官  林政佑
如不服本判決，應於判決送達後十日內，向本院提出上訴狀。


司法院資訊處製作；財團法人民間司法改革基金會備份。
